臺灣高等法院高雄分院刑事裁定
111年度毒抗字第308號
抗  告  人  
即  被  告  張簡信煌


上列抗告人因聲請觀察勒戒案件，不服臺灣高雄地方法院中華民
國111年8月18日裁定(111年度毒聲字第529號)，提起抗告，本院
裁定如下：
    主  文
抗告駁回。
    理  由
一、本件抗告意旨略以：抗告人即被告甲○○○（下稱被告）前因
    施用第二級毒品甲基安非他命，於檢察官偵查中表示願意參
    與零毒害多元司法處遇計畫，經檢察事務官詢問時表示願意
    參加零毒害多元司法處遇，並應接受戒癮治療，卻未遵期於
    111年5月24日至檢察官指定醫療院所財團法人台灣省私立高
    雄仁愛之家附設慈惠醫院參加第二級毒品戒癮治療初診評估
    ，有未完成戒癮治療評估通知書1份可參，足認被告戒毒意
    志不堅，欠缺戒除毒癮之自律及決心，不宜繼續任被告處於
    得任意與外界接觸之環境，經檢察官經裁量後，未給予附條
    件（含戒癮治療）之緩起訴處分，而聲請觀察、勒戒，原審
    裁准被告應令入勒戒處所觀察、勒戒，其期間不得逾2月。
    惟被告所以不參加戒癮治療，係因被告母親及家中公司人員
    陸續確診而須隔離，並非被告故意不參加治療，請給予被告
    改過自新之機會云云。
二、按犯毒品危害防制條例第10條之罪者，檢察官應聲請法院裁
    定，或少年法院（地方法院少年法庭）應先裁定，令被告或
    少年入勒戒處所觀察、勒戒，其期間不得逾2月，毒品危害
    防制條例第20條第1項定有明文。
三、經查，被告於111年1月23日下午2時10分許為警採尿時起回
    溯72小時內某時（不含公權力拘束期間），在其位於高雄市
    ○○區○○路0段000巷00號住處，以將甲基安非他命置入玻璃球
    燒烤後吸食煙霧之方式，施用甲基安非他命1次乙節，業據
    被告於警詢及偵訊中坦白承認，且其上述採尿送驗結果，確
    呈安非他命、甲基安非他命陽性反應之事實，有高雄市政府
    警察局林園分局查獲毒品案件嫌疑人代號與真實姓名對照表
    （代號：林偵111018號）、正修科技大學超微量研究科技中
    心111年2月15日尿液檢驗報告（原始編號：林偵111018號）
    各1份可參，足認被告上述任意性自白與事實相符。本件事
    證明確，被告於上述時地施用第二級毒品甲基安非他命之事
    實，足以認定。又被告不曾接受觀察、勒戒或強制戒治，有
    臺灣高等法院被告前案紀錄表可參。本次屬被告之「初犯」
    ，應依毒品危害防制條例第20條第1項規定，令被告入勒戒
    處所觀察、勒戒。
四、又按毒品危害防制條例所規定之「觀察、勒戒」程序，係針
    對受處分人所為保安處分，目的在戒除行為人施用毒品身癮
    及心癮，以達教化與治療之目的，其立法意旨在幫助施用毒
    品者戒毒，性質上為一療程，而非懲罰，並屬強制規定，除
    檢察官審酌個案情形，依同條例第24條第1項為附命完成戒
    癮治療之緩起訴處分外，凡經檢察官聲請法院裁定將被告送
    勒戒處所觀察、勒戒者，法院僅得就其聲請審查被告是否有
    施用毒品之行為，以及被告是否為「初犯」或為觀察、勒戒
    、強制戒治執行完畢後「3年後再犯」而為准駁之裁定，並
    無自由斟酌以其他方式替代或得以其他原因免予執行之權。
    又是否給予被告為附命完成戒癮治療之緩起訴處分，屬刑事
    訴訟法第253條之1第1項及第253條之2第1項第6款特別賦予
    檢察官之職權，非法院所得審酌。法院縱使審查其裁量有無
    違法，也僅在卷證資料所示證物中審酌，而為最低限度之審
    查，即此部分為檢察官之裁量，必須予以尊重。而被告於偵
    查中表示願意參與零毒害多元司法處遇計畫，卻未遵期於11
    1年5月24日至檢察官指定醫療院所財團法人台灣省私立高雄
    仁愛之家附設慈惠醫院參加第二級毒品戒癮治療初診評估，
    有未完成戒癮治療評估通知書1份可參，足認被告戒毒意志
    不堅，欠缺戒除毒癮之自律及決心，不宜繼續任被告處於得
    任意與外界接觸之環境，是檢察官經裁量後，未給予附條件
    （含戒癮治療）之緩起訴處分，而聲請觀察、勒戒，以監禁
    式之治療方式，求短時間內隔絕被告之毒品來源，務使其專
    心戒除毒癮，核屬其裁量權之適法行使，形式上亦無裁量恣
    意或濫用之情，於法有據。
五、綜上所述，原審准予檢察官之聲請，而裁定被告「令入勒戒
    處所觀察、勒戒，其期間不得逾2月」，經核並無不當。被
    告抗告意旨雖以上開理由，請求給予改過自新之機會云云，
    惟如前所述，檢察官既向原審聲請令被告入勒戒處所觀察、
    勒戒，法院必須尊重檢察官之裁量，並無自由斟酌以其他方
    式替代或得以其他原因免予執行之權；是本件被告抗告並無
    理由，應予駁回。
據上論結，應依刑事訴訟法第412條，裁定如主文。　　
中　　華　　民　　國　　111 　年　　9 　　月　　28　　日
                      刑事第八庭審判長法  官  陳中和
                                      法  官  陳松檀
                                      法  官  任森銓
以上正本證明與原本無異。
不得再抗告。
中　　華　　民　　國　　111 　年　　9 　　月　　28　　日
          　　　　　　　　　　　　　　書記官  謝佳育